臺灣士林地方法院行政訴訟判決
                                      110年度交字第154號
原      告  魏永輝  
被      告  臺北市交通事件裁決所

代  表  人  蘇福智  
訴訟代理人  蕭文君  
上列當事人間交通裁決事件，原告不服被告中華民國110 年5 月
13日北市裁罰字第22-A1A400218號裁決，提起行政訴訟，本院判
決如下：
    主      文
原告之訴駁回。
訴訟費用新臺幣參佰元由原告負擔。
    事實及理由
壹、程序事項：
    本件原告因不服被告於民國110 年5 月13日北市裁罰字第22
    -A1A400218號違反道路交通管理事件裁決書（下稱原處分）
    ，裁處其罰鍰新臺幣（下同）6,000 元，吊銷駕駛執照（含
    依道路交通管理處罰條例第67條第2 項前段所生3 年內不得
    考領駕駛執照之法律效果），提起行政訴訟，依行政訴訟法
    第237 條之1 規定，應適用交通裁決事件訴訟程序，本院並
    依同法第237 條之7 規定，爰不經言詞辯論，逕為判決。
貳、實體事項：
一、爭訟概要：
    原告於110 年2 月25日7 時35分許，駕駛車牌號碼000-000
  &0000; 號營業小客車（下稱系爭車輛），在臺北市○○街○段00
    0
    號與舊莊街2 段200 巷口，與車牌號碼000-000 號普通重型
    機車（下稱被害人機車）發生交通事故，被臺北市政府警察
    局交通警察大隊（下稱舉發機關）依道路交通管理處罰條例
    第62條第4 項前段規定，以「肇事致人受傷逃逸」之違規事
    實，製開北市警交大字第A1A000 000號舉發違反道路交通管
    理事件通知單，予以舉發。原告向被告提出陳述意見，經被
    告函請舉發機關查明後，仍認原告違規屬實，應予裁罰。嗣
    被告於110 年5 月13日以原告有「汽車駕駛人駕駛汽車肇事
    致人受傷而逃逸者」之違規事實，依道路交通管理處罰條例
    第62條第4 項規定，而以原處分對原告裁罰。原告不服，於
    110 年5 月25日提起本件行政訴訟。
二、原告主張：
    伊於110 年2 月25日上午與被害人機車輕微擦碰，伊以為閃
    過，沒有發現機車倒下而往前行，系爭車輛為伊之生財工具
    ，希望不要吊銷駕照等語。並聲明：原處分撤銷。
三、被告答辯：
  ㈠本案經舉發機關就違規事實及舉發過程查復，有關原告於110
     年2 月25日7 時35分駕駛TAQ-296 號計程車（即系爭車輛
    ），在臺北市南港區舊莊街2 段200 巷口，與IMR-562 號普
    通重型機車發生交通事故一案，舉發機關初步肇因分析研判
    （或違規事實）為：（一）TAQ-296 號計程車：１、涉嫌左
    轉彎不讓直行車先行；２、肇事致人受傷逃逸。（二）IMR-5
    62 號普通重型機車：涉嫌行經無號誌路口未減速慢行，作
    隨時停車之準備（自稱時速30公里/ 時）。
  ㈡原告於道路交通事故調查筆錄陳述略以：「…我由左方看到IM
    R-562 號普通重型機車距我約20至30公尺，我右閃避。之後
    就聽到卡一聲，但是很小聲，像石頭打到」，另查監視器影
    像，原告與IMR-562 號普通重型機車發生交通事故後，車輛
    向道路右方慢速靠邊後再駛離，依前揭道路交通事故卷宗資
    料及監視器畫面，足見原告對於本案事故之發生知情。
  ㈢依據監視器畫面資料（檔案名稱：A1A400218.WMV ，影片時
    間7:38:03 至12秒），系爭車輛沿舊莊街2 段200 巷南向北
    行駛至肇事路口時，左後車尾與沿舊莊街2 段北往南行駛之
    被害人機車左側車身發生碰撞而肇事。依據「道路交通安全
    規則」第102 條第1 項第7 款規定：「轉彎車應暫停讓直行
    車先行。」，及「道路交通事故處理辦法」第3 條規定略以
    ：「發生道路交通事故，駕駛人或肇事人應：豎立車輛故障
    標誌、有受傷者，應盡速通知消防機關、通知警察機關處理
    ，不得任意移動肇事車輛及現場痕跡證據等」，依上揭資料
    畫面，原告未依上開規定駕車因而肇事致人受傷後，且未採
    取救護措施及依規定處置，並通知警察機關處理而逕行逃逸
    ，舉發機關爰依道路交通管理處罰條例第62條第4 項規定製
    單舉發。
  ㈣並聲明：原告之訴駁回。
四、本院之判斷：
  ㈠按「（第3 項）汽車駕駛人駕駛汽車肇事致人受傷或死亡者
    ，應即採取救護措施及依規定處置，並通知警察機關處理，
    不得任意移動肇事汽車及現場痕跡證據，違反者處新臺幣三
    千元以上九千元以下罰鍰。但肇事致人受傷案件當事人均同
    意時，應將肇事汽車標繪後，移置不妨礙交通之處所。（第
    4 項）前項駕駛人肇事致人受傷而逃逸者，吊銷其駕駛執照
    …」、「汽車駕駛人，曾依…第六十二條第四項前段規定吊銷
    駕駛執照者，三年內不得考領駕駛執照…」，道路交通管理
    處罰條例第62條第3 項、第4 項、第67條第2 項前段分別定
    有明文。再依道路交通管理處罰條例第92條第5 項授權訂定
    之道路交通事故處理辦法第2 條第1 款、第3 條第1 款、第
    2 款、第4 款、第5 款：「本辦法用詞，定義如下：一、道
    路交通事故：指車輛、動力機械或大眾捷運系統車輛在道路
    上行駛，致有人受傷或死亡，或致車輛、動力機械、大眾捷
    運系統車輛、財物損壞之事故。…」、「發生道路交通事故
    ，駕駛人或肇事人應先為下列處置：一、事故地點在車道或
    路肩者，應在適當距離處豎立車輛故障標誌或其他明顯警告
    設施，事故現場排除後應即撤除。二、有受傷者，應迅予救
    護，並儘速通知消防機關。…四、不得任意移動肇事車輛及
    現場痕跡證據。但無人傷亡且車輛尚能行駛，或有人受傷且
    當事人均同意移置車輛時，應先標繪車輛位置及現場痕跡證
    據後，將車輛移置不妨礙交通之處所。五、通知警察機關。
    但無人受傷或死亡且當事人當場自行和解者，不在此限。」
    。
  ㈡經查，原告於前揭時、地，駕駛系爭車輛與被害人機車發生
    交通事故，並經舉發機關及被告裁罰等情，有系爭舉發通知
    單、舉發機關110 年5 月5 日北市警交大事字第1103019365
    號函、原處分及送達證書可稽（見本院卷第38、48、49、54
    、56頁），堪信屬實。原告並未爭執被害人機車確有倒下，
    且駕駛人確有受傷等情，惟以上開情詞為主張，為被告所否
    認，是本件之爭點即為：原告是否有「汽車駕駛人駕駛汽車
    肇事致人受傷而逃逸者」之違規事實？
  ㈢經本院當庭勘驗監視器攝得影像之採證光碟，其結果為：檔
    案名稱：A1A400218.影片上方顯示日期時間為：21/02/25，
    07：38：01，可見被害人機車自舊莊街2 段北往南行駛，而
    於07：38：02時，可見系爭車輛則自左側之舊莊街2 段20 0
    巷駛出，惟並未暫停或減速觀察是否有其他車輛經過，於時
    間07：38：06至07：38：09時，可見系爭車輛為閃避左側之
    被害人機車而略向右偏，惟於左後車尾位置仍與被害人機車
    發生擦撞，致被害人機車倒地，擦撞瞬間可見系爭車輛之車
    身明顯偏向右移，並亮起煞車燈，並駛路右邊路面邊線，嗣
    系爭車輛煞車燈隨即熄滅，並未停車而直接往前駛離。
  ㈣由上開勘驗結果，可見原告駕駛系爭車輛，係於舊莊街2 段2
    00 巷之小路駛出，惟並未暫停或減速觀察巷口是否有其他
    車輛經過，且確實與被害人機車發生碰撞，而原告亦自承有
    看見被害人機車，惟認為可以閃過等語，參以兩車碰撞之時
    系爭車輛並有亮起煞車燈且車輛偏移等情，均足認原告確已
    知悉當時與被害人機車發生碰撞，惟仍未停車，而逕自駛離
    ，且被害人亦因而人車倒地致身體受有「第二腰椎壓迫性骨
    折」之傷勢等情，亦據被害人於車禍後之警詢中陳述甚明，
    且有臺北市立聯合醫院（忠孝院區）診斷證明書可稽（見本
    院卷第160 至162 頁），是以原告有「汽車駕駛人駕駛汽車
    肇事致人受傷而逃逸者」之違規事實，應堪認定。
  ㈤原告辯稱並非故意肇事逃逸等語。惟查，依上開勘驗結果，
    確足認原告駕駛系爭車輛行經該路口時，已發現被害人機車
    駛近，惟均未暫停或減速，致系爭車輛之車尾與被害人機車
    發生碰撞，而依兩車碰撞之情形，不但被害人機車倒地，系
    爭車輛亦有向右偏移之情形；再者，原告於本院行調查程序
    時亦稱：左邊有兩戶人家遮住視線，所以我的車子一定要再
    往來才有辦法看到路，兩戶人家門曾有種植花、樹，後來車
    子開出馬路，才從車窗發現有機車上來等語（見本院卷第75
    頁）。足認原告駕駛系爭車輛行經該路口時，本應暫停確認
    左右無來車後始得駛出該路口，而其駕駛之視線縱遭左側之
    房屋阻擋視線，然其駛入該路口時，確已從駕駛座車窗看見
    被害人機車，且從其發現且欲為閃避至發生碰撞時僅短短數
    秒之間，是以原告應知悉系爭車輛與被害人機車發生碰撞之
    情事，更有停車於現場為相關之處置之義務，惟其仍未停車
    處理仍逕自駛離，依前開說明，自應認有肇事逃逸之故意。
    原告此部分之辯解，顯難足採。至原告請求不要吊銷駕駛執
    照云云。惟查道路交通管理處罰條例第62條第4 項前段「駕
    駛人肇事致人受傷而逃逸」之法律效果即為「吊銷駕駛執照
    」（原處分記載3 年內不得考領亦為同條例第67條第2 項前
    段所規定之法律效果），原告本件違規既屬實，本院就上開
    法律效果即無裁量權限，併此敘明。
五、綜上所述，原告有「駕駛人駕駛汽車肇事致人受傷而逃逸」
    之違規事實，被告依道路交通管理處罰條例第62條第4 項、
    違反道路交通管理事件統一裁罰基準及處理細則及違反道路
    交通管理事件統一裁罰基準表之規定，裁處原告罰鍰6,000
    元，並吊銷駕駛執照（含依道路交通管理處罰條例第67條第
    2 項前段所生3 年內不得考領駕駛執照之法律效果），核無
    違誤。是原告訴請撤銷原處分，為無理由，應予駁回。
六、本件判決基礎已臻明確，兩造其餘之攻擊防禦方法經本院斟
    酌後，核與判決不生影響，無一一論述之必要，併予敘明。
七、本件第一審裁判費為300 元，應由原告負擔，爰確定第一審
    訴訟費用額如主文第2 項所示。
八、據上論結，本件原告之訴為無理由，依行政訴訟法第237 條
    之7、第237條之8第1項、第98條第1項前段，判決如主文。
中    華    民    國    110    年     10   月   8     日
                  行政訴訟庭   法  官  徐文瑞
以上為正本係照原本作成。
如不服本判決，應於判決送達後20日內，向本院提出上訴狀並表
明上訴理由（原判決所違背之法令及其具體內容或依訴訟資料可
認為原判決有違背法令之具體事實），其未載明上訴理由者，應
於提出上訴後20日內向本院補提理由書（上訴狀及上訴理由書均
須按他造人數附繕本，如未按期補提上訴理由書，則逕予駁回上
訴），並應繳納上訴裁判費新臺幣750元。
中    華    民    國    110    年     10   月   8     日
                               書記官  朱亮彰